【裁判字號】    90,聲再,2
【裁判日期】    890727
【裁判案由】    聲請再審
【裁判全文】
臺灣臺中地方法院刑事裁定                              九十年度聲再字第二號
    聲  請  人
    即受判決人  甲○○
右列聲請人因竊盜案件，對於中華民國八十九年七月二十七日本院八十九年度易字第
三三六號確定判決聲請再審，本院裁定如左：
    主  文
再審之聲請駁回。
    理  由
一、聲請意旨略以：本院八十九年度易字第三三六號刑事判決，以聲請人與羅長瑞共
    同基於竊盜之概括犯意聯絡，先於民國八十八年八月五日凌晨二時許，由羅長瑞
    駕駛其前所竊取之車牌號碼ＥＱ─四七一一號自用小貨車載聲請人，並攜帶客觀
    上可供兇器使用之羅長瑞所有之十字螺絲起子一支，先至臺中市南屯區○○○○
    路六九二號孫忠仁住宅前，自隔鄰空屋踰越圍牆至孫忠仁前開住宅五樓，再由羅
    長瑞持前開螺絲起子毀壞門鎖（為門扇之部分），二人即侵入該住宅五樓及四樓
    之倉庫（一至三樓為住家），竊取孫忠仁所有之絨毛娃娃一批（詳細數目及價值
    見該判決附表一），得手後，將竊得之絨毛娃娃搬至前開自用小貨車上，由聲請
    人駕駛該自用小貨車載羅長瑞逃離現場。聲請人與羅長瑞再於八十八年八月二十
    三日凌晨二時許，由聲請人駕駛前開由羅長瑞竊得之自用小貨車，羅長瑞則另駕
    駛自用小客車，至臺中市南屯區○○○○路九七０號許素蘭住宅，由羅長瑞持前
    開螺絲起子毀壞門鎖後，二人再侵入該住宅內竊取許素蘭所有如該判決附表二所
    示之絨毛娃娃，並將之搬上前開自用小貨車，得手後，聲請人即駕駛該自用小貨
    車逃離現場，羅長瑞則自行駕駛自用小客車尾隨在後，並將螺絲起子丟棄路邊，
    途經臺中市○○區○○街一０七號前，為警發覺可疑上前盤查而查獲，認聲請人
    犯刑法第三百二十一條第一項第一款、第二款及第三款之加重竊盜罪，判處聲請
    人有期徒刑十月，並已確定在案。惟聲請人係於八十八年八月五日受羅長瑞告知
    將於該日行竊，聲請人不願與羅長瑞共同從事竊盜之犯罪行為，遂於該日返回嘉
    義找友人飲酒，並曾告知友人返回嘉義之原因，證人劉建利可證明聲請人於該日
    晚間羅長瑞至臺中市南屯區○○○○路六九二號孫忠仁住宅行竊時並不在場，為
    此，提出再審之聲請。
二、按刑事訴訟法第四百二十條第一項規定：「有罪之判決確定後，有左列情形之一
    者，為受判決人之利益，得聲請再審︰
    一、原判決所憑之證物已證明其為偽造或變造者。
    二、原判決所憑之證言、鑑定或通譯已證明其為虛偽者。
    三、受有罪判決之人，已證明其係被誣告者。
    四、原判決所憑之通常法院或特別法院之裁判已經確定裁判變更者。
    五、參與原判決或前審判決或判決前所行調查之法官，或參與偵查或起訴之檢察
        官，因該案件犯職務上之罪已經證明者，或因該案件違法失職已受懲戒處分
        ，足以影響原判決者。
    六、因發現確實之新證據，足認受有罪判決之人應受無罪、免訴、免刑或輕於原
        判決所認罪名之判決者。」
    前揭聲請意旨並未敘及本院八十九年度易字第三三六號刑事確定判決有上述條文
    第一款至第五款之事由，僅稱該案件有於本院判決前未調查之證人，足以證明聲
    請人未於八十八年八月五日為該判決附表一所示之竊盜犯行，是本院僅就聲請意
    旨是否符合前述條文第六款規定之情形而得聲請再審一節予以審酌，合先敘明。
三、次按有罪之判決確定後，因發現確實之新證據，足認受有罪判決之人應受無罪、
    免訴、免刑或輕於原判決所認罪名之判決者，依刑事訴訟法第四百二十條第一項
    第六款之規定，固得聲請再審，然此所謂發現確實之新證據，係指該證據於事實
    審法院判決前已經存在，為法院、當事人所不知，不及調查斟酌，至其後始行發
    現，且就證據本身形式上觀察，固不以絕對不須經過調查程序為條件，但必須顯
    然可認為足以動搖原有罪確定判決，而為受判決人無罪、免訴、免刑或輕於原判
    決所認定之判決者為限，如該證據已為判決前受判決人所明知，又非不須調查之
    確實新證據，自不能謂有再審之理由；又該款所謂應受輕於原判決所認罪名之判
    決，係指應受較輕罪名之判決，亦與原判決所認罪名比較，其法定刑較輕之相異
    罪名而言，至宣告刑之輕重，乃量刑問題，不在本款所謂罪名之內，最高法院著
    有四十一年臺抗字第一號、五十六年臺抗字第一０二號、八十五年度臺抗字第三
    ０八號裁定可資參照。經查，本件聲請人聲請再審，係請求本院傳喚證人劉建利
    ，以證明聲請人並未於八十八年八月五日與同案被告羅長瑞共同至臺中市南屯區
    ○○○○路六九二號住宅內行竊，該證人之存在顯為聲請人於本院為前述判決前
    即已明知，自非判決後發現之新證據，且該證據並非自形式上觀察，毋須經調查
    程序，即顯可認為足以動搖原確定判決，故亦非不須調查之確實新證據，聲請人
    據以聲請再審，自無理由。次查，本院八十九年度易字第三三六號刑事判決，係
    以聲請人與羅長瑞共同連續於八十八年八月五日及同年月二十三日，以攜帶兇器
    並踰越牆垣、毀壞門扇之方式，於夜間侵入被害人住宅內，竊取如該判決附表一
    、二所示之物，認聲請人犯刑法第三百二十一條第一款、第二款、第三款之加重
    竊盜罪，判處聲請人有期徒刑十月，有該刑事判決正本一件在卷足憑，本件聲請
    意旨既未提及前述確定判決就附表二所示聲請人之竊盜犯行有何聲請再審之理由
    ，則該確定判決為聲請人有罪之判決，並認聲請人所犯之罪名為刑法第三百二十
    一條第一款、第二款、第三款之加重竊盜罪，自無違誤，至聲請意旨所指之證人
    ，既係為證明聲請人未為前述確定判決附表一所示之竊盜犯行，縱經調查，聲請
    人亦無因而受無罪、免訴、免刑或輕於原判決所認罪名之判決之可能，則揆諸前
    述最高法院裁定之意旨，亦與聲請再審之要件不符。
    綜上，聲請人所提出聲請再審之證據，就證據本身形式上觀察，不足以動搖原確
    定判決之認定而證明聲請人確未犯有竊盜罪，且縱經調查，聲請人亦無可能因而
    受無罪、免訴、免刑或輕於原判決所認罪名之判決，是不足以據為發現確實之新
    證據之再審事由，揆諸前揭說明，本件再審之聲請為無理由，應予駁回。
四、據上論斷，依刑事訴訟法第四百三十四條第一項，裁定如主文。
中      華      民      國      九十        年      三      月    二    日
                                臺灣臺中地方法院刑事第一庭
                                    法  官  鍾  啟  煒
右正本證明與原本無異。
如不服本裁定，應於送達後五日內，向本院提出抗告狀。
                                    書記官
中      華      民      國      九十        年      三      月    五    日


司法院資訊處製作；財團法人民間司法改革基金會備份。
